【裁判字號】    98,簡,53
【裁判日期】    980210
【裁判案由】    台灣地區與大陸地區人民關係條例
【裁判全文】
臺灣宜蘭地方法院刑事判決                98年度簡字第53號
聲  請  人  臺灣宜蘭地方法院檢察署檢察官
被      告  甲○○
上列被告因違反臺灣地區與大陸地區人民關係條例案件，經檢察
官聲請以簡易判決處刑（97年度偵字第3808號），本院判決如下
：
    主  文
甲○○共同違反不得使大陸地區人民非法進入臺灣地區之規定，
處有期徒刑肆月，如易科罰金，以銀元參佰元即新臺幣玖佰元折
算壹日。減為有期徒刑貳月，如易科罰金，以銀元參佰元即新臺
幣玖佰元折算壹日。
    事實及理由
一、本案犯罪事實、證據並所犯法條，除所犯法條欄部分刪除修
    正前臺灣地區與大陸地區人民關係條例第79條第3項之規定
    ，餘均引用檢察官聲請簡易判決處刑書之記載（如附件）。
二、按民國95年7月1日修正生效施行之刑法第2條第1項規定「行
    為後法律有變更者，適用行為時之法律。但行為後之法律有
    利於行為人者，適用最有利於行為人之法律」。又該條所稱
    「法律有變更」，指行為時與裁判時之刑罰法律，關於刑罰
    權規範事項（特別指刑罰權形成規範、成罪規範、科刑規範
    ）互有不同內容之規範而言。再於比較時應就罪刑有關之共
    犯、未遂犯、想像競合犯、牽連犯、連續犯、結合犯以及累
    犯加重、自首減輕暨其他法定加減原因（如身分加減）與加
    減比例等一切情形，本於統一性及整體性原則，綜其全部罪
    刑之結果而為比較。查修正前刑法第33條第5款規定罰金為
    銀元1元以上，換算為新臺幣後，為新臺幣3元以上，修正後
    刑法第33條第5款則規定「罰金：新臺幣一千元以上，以百
    元計算之。」，是比較新舊法之結果，新法並非較有利於被
    告。另修正前刑法55條後段規定：「犯一罪而其方法或結果
    之行為犯他罪名者，從一重處斷。」惟該條業已修正公布刪
    除，則犯一罪而其方法或結果之行為犯他罪名者，屬於數罪
    併罰，得定數罪刑合併之刑期以下之刑。此刪除雖非犯罪構
    成要件之變更，但顯已影響被告刑罰之法律效果，自屬法律
    有變更，經比較新、舊法結果，修正後之規定並未較有利於
    被告。又被告行為時之刑法第62條前段規定：「對於未發覺
    之罪自首而受裁判者，應減輕其刑。」惟該條於95年7月1日
    修正公布施行後，已改為「得減輕其刑」，比較修正前後之
    規定，修正後之規定並未較有利於被告。揆諸首揭說明，經
    綜合比較之結果，被告行為時之法律對於被告並無不利，是
    應適用被告行為時之法律即修正前刑法論罪科刑。
三、又查本件大陸地區人民李貴亮非法進入臺灣之時間為91年11
    月28日，而臺灣地區與大陸地區人民關係條例第79條係於92
    年10月29日修正公布，並自同年12月31日施行，依修正後該
    條例第79條第1項之規定，違反同條例第15條第1款不得使大
    陸地區人民非法進入臺灣地區之規定者，其法定刑已由修正
    前之「五年以下有期徒刑、拘役或科或併科新臺幣五十萬元
    以下罰金。」，提高為「一年以上七年以下有期徒刑，得併
    科新臺幣一百萬元以下罰金。」，比較新舊法之結果，以修
    正前之舊法有利於被告，依刑法第2條第1項但書之規定，應
    適用修正前之臺灣地區與大陸地區人民關係條例處罰。
四、核被告所為，係違反修正前臺灣地區與大陸地區人民關係條
    例第15條第1款規定而觸犯修正前同條例第79條第1項之使大
    陸地區人民非法進入臺灣地區罪，及刑法第216條、第214條
    之行使使公務員登載不實罪。被告使公務員登載不實文書之
    低度行為為行使之高度行為所吸收，不另論罪。被告與陳志
    盟、李貴亮間，就行使使公務員登載不實文書罪，有犯意聯
    絡與行為分擔，均為共同正犯。另被告與陳志盟間，就使大
    陸地區人民非法進入臺灣地區之犯行，有犯意聯絡、行為分
    擔，亦應論以共同正犯。而被告所犯上開使大陸地區人民非
    法進入臺灣地區罪與行使使公務員登載不實文書罪間，有方
    法目的之牽連關係，應從一重依使大陸地區人民非法進入臺
    灣地區罪論處。又被告在犯罪未發覺之前，主動向臺灣宜蘭
    地方法院檢察署檢察官告知其犯罪，並願接受裁判等情，此
    有該署97年7月3日訊問筆錄可稽，是被告合乎自首要件，應
    依修正前刑法第62條前段規定減輕其刑。爰審酌被告之行為
    損害戶政機關對於戶籍管理與內政部警政署入出境管理局對
    於人民入出境管理之正確性、對我國社會及經濟之不良影響
    、犯罪動機、手段及犯罪後之態度等一切情狀，量處如主文
    所示之刑。另查修正前刑法第41條第1項前段規定：「犯最
    重本刑為五年以下有期徒刑以下之刑之罪，而受六個月以下
    有期徒刑或拘役之宣告，因身體、教育、職業、家庭之關係
    或其他正當事由，執行顯有困難者，得以一元以上三元以下
    折算一日，易科罰金。」，又被告行為時之易科罰金折算標
    準，修正前罰金罰鍰提高標準條例第2條前段（現已刪除）
    規定，就其原定數額提高為100倍折算1日，則被告行為時之
    易科罰金折算標準，應以銀元300折算1日，經折算為新臺幣
    後，應以新臺幣900元折算為1日。惟95年7月1日修正公布施
    行之刑法第41條第1項前段則規定：「犯最重本刑為五年以
    下有期徒刑以下之刑之罪，而受六個月以下有期徒刑或拘役
    之宣告者，得以新臺幣一千元、二千元或三千元折算一日，
    易科罰金。」，比較修正前後之易科罰金折算標準，以修正
    前刑法第41條第1項前段之規定，較有利於被告，爰應依刑
    法第2條第1項前段，適用修正前刑法第41條第1項前段規定
    ，諭知易科罰金之折算標準。
五、被告犯罪時間均在96年4月24日以前，應依中華民國九十六
    年罪犯減刑條例第2條第1項第3款之規定，減其刑期1/2。
六、依刑事訴訟法第449條第1項前段、第454條第2項，修正前臺
    灣地區與大陸地區關係條例第79條第1項，刑法第11條前段
    、第2條第1項前段、第28條、第216條、第214條，修正前刑
    法第41條第1項前段、第55條後段、第62條前段，刑法施行
    法第1條之1第1項、第2項前段，修正前罰金罰鍰提高標準條
    例第2條，現行法規所定貨幣單位折算新臺幣條例第2條，中
    華民國九十六年罪犯減刑條例第2條第1項第3款、第7條，逕
    以簡易判決處刑如主文。
七、如不服本判決，得於判決送達後10日內向本院提出上訴狀，
    上訴於本院第二審合議庭（須附繕本）。
中    華    民    國    98    年    2     月    10    日
                  簡易庭法  官  張育彰
以上正本證明與原本無異。
                        書記官  陳靜宜
中    華    民    國    98    年    2     月    10    日
附錄本案論罪科刑法條：
修正前臺灣地區與大陸地區人民關係條例第79條第1項
違反第15條第1款規定者，處1年以上7年以下有期徒刑，得併科
新臺幣1百萬元以下罰金。
修正前臺灣地區與大陸地區人民關係條例第15條第1款
左列行為不得為之：
一  使大陸地區人民非法進入臺灣地區。
中華民國刑法第216條（行使偽造變造或登載不實之文書罪）
行使第210條至第215條之文書者，依偽造、變造文書或登載不實
事項或使登載不實事項之規定處斷。
中華民國刑法第214條（使公務員登載不實罪）
明知為不實之事項，而使公務員登載於職務上所掌之公文書，足
以生損害於公眾或他人者，處3年以下有期徒刑、拘役或5百元以
下罰金。


司法院資訊處製作；財團法人民間司法改革基金會備份。
